【裁判字號】    97,交聲,3250
【裁判日期】    980323
【裁判案由】    交管條例聲異
【裁判全文】
臺灣板橋地方法院交通事件裁定        97年度交聲字第3250號
原處分機關  交通部公路總局臺北區監理所蘆洲監理站
異  議  人  甲○○
即受處分人
上列異議人因違反道路交通管理處罰條例案件，對於交通部公路
總局臺北區監理所蘆洲監理站於民國97年12月1 日以北監蘆字第
裁46-AEX293270號所為之裁決處分（原舉發案號：臺北市政府警
察局97年9 月24日北市警交字第AEX293270 號），聲明異議，本
院裁定如下：
    主  文
異議駁回。
    理  由
一、按汽車駕駛人，行經有燈光號誌管制之交岔路口闖紅燈者，
    處新臺幣（下同）一千八百元以上五千四百元以下罰鍰；汽
    車駕駛人，駕駛汽車有不服從交通勤務警察或依法令執行交
    通指揮、稽查任務人員之指揮或稽查情形，而本章各條無處
    罰之規定者，處九百元以上一千八百元以下罰緩；汽車駕駛
    人有第六十條第二項第一款、第五十三條情形者，除依原條
    款處罰鍰外，並予各記違規點數一點及三點，道路交通管理
    處罰條例第53條第1 項、第60條第2 項第1 款、第63條第1
    項第1 款、第3 款分別定有明文。
二、原處分意旨略以：異議人即受處分人甲○○於民國97年9 月
    24日上午10時13分許，駕駛原太企業有限公司所有車牌號碼
    為P7Y-263 號之重型機車，行經有燈光號誌管制之臺北市○
    ○路○段與試院路（雙號）之交叉路口（下稱系爭路口）時
    闖紅燈左轉行駛試院路，經臺北市政府警察局文山第一分局
    執勤警員當場攔停稽查，因異議人拒絕出示駕照、行照而駕
    車離去，該警員即以北市警交字第AEX293270 號違反道路交
    通管理事件通知單逕行舉發（下稱舉發通知單）；嗣原太企
    業有限公司依法提出申訴並由實際駕駛人即異議人甲○○主
    動到案，經交通部公路總局臺北區監理所蘆洲監理站於97年
    12月1 日以北監蘆字第裁46-AEX293270號裁決書裁決，分別
    裁處異議人罰鍰一千八百元及九百元，並各記違規點數三點
    及一點。
三、異議意旨則略以：系爭路口因未設有機慢車待轉區○○○○
    ○段左轉標誌，交通號誌亦無左轉綠燈之燈號，欲在該地點
    左轉行駛試院路之機車駕駛人，僅能在雙黃線上等待，然對
    向車道車流量大、後方車潮又多，常使在雙黃線上等待之機
    車駕駛人動彈不得、險象環生。因系爭路口之上開瑕疵未見
    改善，異議人始闖紅燈左轉行駛試院路，當時亦有另一機車
    駕駛人同時左轉，惟僅異議人遭執勤警員當場攔停稽查，有
    選擇性辦案之虞，況上開情形實因系爭路口交通管制設施失
    當造成，爰請求撤銷原處分云云。
四、經查：
(一)異議人於上開時、地駕駛機車紅燈左轉試院路，經警攔停舉
    發時，有拒絕出示行照、駕照之不服從交通勤務警察稽查等
    事實，為異議人所不爭執，並有上開文山第一分局97年11月
    5 日北市警文一分交字第0973 1313800號書函、舉發通知單
    各一份附卷可稽，且經本院勘驗現場錄音光碟屬實，有勘驗
    筆錄一份在卷可按，是此部分之事實堪以認定，合先敘明。
(二)異議人雖以前詞置辯，然查該木柵路一段係單向各二車道之
    道路，且內側車道並未禁行機車，依法機車並非定要兩段式
    左轉，故該處是否必需設置標誌或機車待轉區，以令機車均
    應兩段式左轉，主管機關對此有其裁量空間，異議人若對此
    有疑義，理應徇合法管道反應，在此之前，自應仍遵守號誌
    行駛。況該路口前方十餘公尺處尚有一設有燈光號誌之和興
    路（即國家考場東側），有地圖及衛星空照圖各一份在卷可
    按，若異議人因車流量過大，無法直接在該路口左轉，亦可
    駛至該和興路待轉，此與在系爭路口直接設置機車待轉區之
    情形差異不大，異議人既稱常行經該處至學校上課，對此路
    況亦應有所知悉。從而異議人既為圖一己方便而於該處逕行
    紅燈左轉，自不能逕以該處未設置待轉區為由，而認其可不
    遵守紅燈號誌逕行闖越，是其此部分所辯，即非可採，其有
    上開違規事實，堪以認定。
(三)按行政行為，非有正當理由，不得為差別待遇，行政程序法
    第六條定有明文，此即行政法上之平等原則。然行政機關若
    怠於行使權限，致使人民因個案違法狀態未排除而獲得利益
    時，該利益並非法律所應保護之利益，因此其他人民不能要
    求行政機關比照該違法案例授予利益，亦即人民不得主張「
    不法之平等」，最高行政法院92年度判字第275 號判決意旨
    可資參照。準此，交通執法單位之人力、資源有限，在同時
    違規者眾時，本難將所有違規者一併舉發，異議人既確有違
    規闖越紅燈之事實，業如前述，依法即應接受裁罰，至同時
    違規之他人是否亦遭舉發，並非其所得主張阻卻違法或不罰
    之事由，該他人因僥倖未遭舉發之利益，亦非法律上所應保
    護之正當利益，異議人自亦不得主張一併享有，是異議人此
    部分所辯，顯非可採。
五、綜上所述，本件異議人確有闖紅燈及不服從交通勤務警察稽
    查之行為，堪以認定。據此，原處分機關依道路交通管理處
    罰條例第53條第1 項、第60條第2 項第1 款、第63條第1 項
    第1 款及第3 款之規定，分別裁處異議人罰鍰一千八百元及
    九百元，並各記違規點數三點及一點，核無違法或不當，本
    件異議為無理由，應予駁回。
六、據上論斷，應依道路交通案件處理辦法第19條，裁定如主文
    。
中    華    民    國    98    年    3     月    23    日
                  交通法庭  法  官 張紹省
以上正本證明與原本無異。
如不服本裁定應於送達後五日內向本院提出抗告狀。
                            書記官 周雅玲
中    華    民    國    98    年    3     月    23    日


司法院資訊處製作；財團法人民間司法改革基金會備份。
